【裁判字號】    97,簡,539
【裁判日期】    971201
【裁判案由】    補助費
【裁判全文】
臺北高等行政法院判決
                                       97年度簡字第539號
原      告  甲○○
被      告  臺北市政府
代  表  人  乙○○市長）住同.
訴訟代理人  丙○○兼送達代收.
            丁○○
上列當事人間因補助費事件，原告不服內政部中華民國97年5 月
2 日台內訴字第0970046745號訴願決定，提起行政訴訟。本院判
決如下：
    主  文
原告之訴駁回。
訴訟費用由原告負擔。
    事  實
一、事實概要：原告於民國（下同）96年8 月20日，依內政部96
    年7 月26日內授營宅字第960804735 號公告受理96年度住宅
    補貼規定，填具租金補貼申請書，向被告申請96年度住宅補
    貼方式之租金補貼，經被告審查原告之評點分數為23分，未
    達臺北市計畫戶數內之最低評點分數54分，被告乃以97年1
    月25日府都住字第09730071900 號函否准原告申請發給租金
    補貼證明。原告不服，提起訴願，遭決定駁回，遂提起本件
    行政訴訟。
二、兩造聲明：
（一）原告聲明：訴願決定及原處分均撤銷。
（二）被告聲明：
    １、原告之訴駁回。
    ２、訴訟費用由原告負擔。
三、兩造之爭點：
（一）原告主張之理由：原告於96年8 月20日申請住宅租金補貼
      ，於97年2 月12日收到不合格公文，故於97年2 月20日提
      起訴願。原告原任臺北市立聯合醫院和平院區病房助理職
      務，因長官對其有所偏見，不讓其簽立勞動契約，要求原
      告寫辭職書，並以年終考績為丙等要脅，要求原告自行辭
      職，原告迫於無奈只好妥協。故原告目前無業申請失業給
      付，每月僅有新台幣（下同）14,400元，生活拮据。
（二）被告主張之理由：
    １、按內政部訂定之住宅補貼作業規定第4 點第1 款：「…
        …直轄市、縣（市）主管機關將審查合格之申請案列冊
        後，由本部營建署轉交財稅機關提供申請人、配偶、戶
        籍內之直系親屬及其配偶之家庭年收入、不動產持有狀
        況等資料，再由直轄市、縣（市）主管機關依財稅機關
        提供之資料審查申請人是否符合資格。……」，同點第
        2 款規定：「申請住宅補貼經審查合格，直轄市、縣（
        市）主管機關應按年度辦理戶數，於審查完成後一個月
        內依評點基準評定之點數高低，依順序及計畫辦理戶數
        分別發給租金補貼證明、購置住宅貸款利息補貼證明或
        修繕住宅貸款利息補貼證明。」，又依內政部訂定之96
        年度租金補貼問與答第4 題：本補貼是採用「評點制」
        ，符合條件的申請人如果超過直轄市、縣（市）的計畫
        辦理戶數，直轄市、縣（市）主管機關會依申請人的收
        入、是否具弱勢條件（如身心障礙者、65歲以上老人、
        單親家庭、原住民、重大災害災民、因重病致長期失業
        者等）、家庭成員人數、申請人年齡、是否曾接受政府
        住宅補貼等因素來評點，依評定點數高低的順序核發「
        租金補貼證明」。另依內政部96年7 月26日內授營宅字
        第0960804735號公告之公告事項第1 點及附件1 ，臺北
        市租金補貼之計畫辦理戶數為2,320 戶；公告事項第2
        點，受理申請期間：自96年8 月16日起至96年9 月17日
        止；第7 點，住宅補貼評點基準表則如公告附件4 。
    ２、依前述作業規定，被告於初審完成後，將合格之租金補
        貼申請案列冊交由內政部營建署轉財稅機關，查核申請
        人、配偶、戶籍內之直系親屬及其配偶之家庭年收入、
        不動產持有狀況等資料。臺北市96年度租金補貼申請案
        計收4 千餘件，超過臺北市計畫辦理戶數，應依前述財
        稅機關查核資料及申請人檢附之證明文件進行評點排序
        ，排序結果本市計畫辦理戶數內之最低評點分數為54分
        。另依內政部97年3 月4 日內授營宅字第09708015471
        函，96年度租金補貼剩餘戶數分配以評點50分以上（含
        50分）者為增補對象。
    ３、本案依財稅機關查核資料及原告檢附之證明文件，評點
        結果說明如下：
      (1)家庭總收入：係計算原告之綜合所得稅資料。依內政部
        營建署查核結果，原告家庭總收入為新臺幣313,413 元
        ，每人每月平均收入約為26,118元，符合評點基準表第
        四級之標準（平均每月每人收入在新臺幣2 萬7 千元以
        下），加20分。
      (2)原告家庭成員數為1人（係計算原告本人），加1分。
      (3)原告係50年3月23日出生，年齡在40歲以上，未滿50 歲
        ，加2 分。
        以上合計23分，未達到臺北市計畫辦理戶數內最低評點
        分數54分，亦非屬增補對象，故未能核發租金補貼證明
        ，原處分並無違誤。
    理  由
一、原告請求被告核准其申請96年度住宅補貼之租金補貼證明，
    ，依內政部96年4 月10日訂定「住宅補貼作業規定」第26點
    規定，即每月每戶3,000 元計算1 年，本件訴訟標的金額為
    36,000元，其數額在20萬元以下（司法院曾依行政訴訟法第
    219 條第2 項之規定，將行政訴訟法第229 條第1 項之簡易
    案件金額提高為20萬元，並自93年1 月1 日起施行），自應
    依簡易訴訟程序進行，並不經言詞辯論逕為判決，應先敘明
    。
二、按內政部依據行政院96年1 月30日院臺建字第0960002218號
    號函核定之整合住宅補貼資源實施方案，為辦理住宅補貼業
    務，於民國96年4 月10日訂定「住宅補貼作業規定」（下簡
    稱作業規定，原處分卷第17頁-20 頁）；嗣內政部以96年7
    月26日內授營宅字第960804735 號，公告受理96年度住宅補
    貼（原處分卷第24頁），故本件原告申請96年度住宅補貼訟
    爭事件，即應依照上開作業規定辦理亦應敘明。
三、按作業規定第4 點規定（原處分卷第17頁）：資格審查程序
    如下：（一）直轄市、縣（市）主管機關對申請住宅補貼案
    件應即審查，對資料不全者，應一次通知限期補正；逾期不
    補正或不符規定者，駁回其申請。直轄市、縣（市）主管機
    關將審查合格之申請案列冊後，由本部營建署轉交財稅機關
    提供申請人、配偶、戶籍內之直系親屬及其配偶之家庭年收
    入、不動產持有狀況等資料，再由直轄市、縣（市）主管機
    關依財稅機關提供之資料審查申請人是否符合資格。直轄市
    、縣（市）主管機關應於受理期間屆滿二個月內完成審查；
    必要時，得延長一個月。（二）申請住宅補貼經審查合格，
    直轄市、縣（市）主管機關應按年度辦理戶數，於審查完成
    後一個月內依評點基準評定之點數高低，依順序及計畫辦理
    戶數分別發給租金補貼證明、購置住宅貸款利息補貼證明或
    修繕住宅貸款利息補貼證明。（三）申請住宅補貼者如因最
    低評分相同致超過當年度辦理戶數時，直轄市、縣（市）主
    管機關應就上開評分相同者，以公開或其他公平、公正之方
    式辦理抽籤，並依抽籤結果發給中籤戶租金補貼證明、購置
    住宅貸款利息補貼證明或修繕住宅貸款利息補貼證明。次依
    內政部96年7 月26日內授營宅字第0960804735號公告事項一
    ：住宅補貼及辦理戶數如下：及附件1 （原處分卷第24頁、
    28頁），被告機關96年度住宅補貼中之「租金補貼戶」計畫
    辦理戶數為2,320 戶；又上開公告事項第2 點，亦明定受理
    申請期間：自96年8 月16日起至96年9 月17日止；第7 點（
    原處分卷第25頁）明定，住宅補貼評點基準表則如公告附件
    4 （原處卷第30頁）。故被告主張96年度租金補貼，乃採用
    「評點制」，符合條件的申請人如果超過直轄市、縣（市）
    的計畫辦理戶數（被告分配租金補貼戶數為2,320 戶），直
    轄市、縣（市）主管機關應依申請人的收入、是否具弱勢條
    件（如身心障礙者、65歲以上老人、單親家庭、原住民、重
    大災害災民、因重病致長期失業者等）、家庭成員人數、申
    請人年齡、是否曾接受政府住宅補貼等因素來評點，並依評
    定點數高低的順序核發「租金補貼證明」。內政部訂定之96
    年度租金補貼問與答第4 題（原處分卷第21頁）亦採相同見
    解。
四、經查本件原告提出之租金補貼證明申請，經被告向財稅機關
    查核原告綜合所得稅資料，原告95年度總收入為313,413 元
    （原處分卷第36頁），且原告單身，故計算其家庭月平均收
    入約為26 ,118 元，依評點表，評點項目「家庭總收入按全
    家人口平均分配」，第四級之標準（平均每月每人收入在
    27,000元以下），加20分。又原告家庭成員數為1 人，有原
    告申請時提出之戶口名簿可稽（原處分卷第3 頁），依評點
    表，評點項目「家庭成員人數」未達三人，加1 分。又原告
    係50年3 月23日出生，依評點表，評點項目「申請人年齡」
    40歲以上，未滿50歲，加2 分。以上合計23分，亦有原告申
    請租金補貼評點表一件附原處分卷第2 頁可稽。再查，被告
    受理96年度租金補貼證明申請案計有4 千餘件，超過上開公
    告被告計畫辦理戶數，故被告依稅機關查核資料及各申請人
    檢附之證明文件進行評點排序，排序結果，內政部分配予被
    告計畫辦理戶數內，最低可獲評點分數為54分（54分至77分
    已計2,357 戶，已逾被告分配戶數2,320 戶），亦據被告提
    出之評點分數統計表一件可查。再按內政部97年3 月4 日內
    授營宅字第09708015471 函，就96年度租金補貼剩餘戶數分
    配案，則以以評點50分以上（含50分）者為增補對象（原處
    分卷第35頁）；而本件原告依上開評點表計分為23分，未達
    到臺北市計畫辦理戶數內最低評點分數54分，亦未達內政部
    上開函示增補對象評點50分，故被告否准發給原告「租金補
    貼證明」之處分，依法有據。而原告起訴主張目前（97年間
    ）無業並申請失業給付，因不屬96年租金補貼評點表計分範
    圍，故不能為原告評分有利認定，從而原告主張被告應發給
    租金補貼云云，即無所據。
五、綜上所述，原告前開主張，均無可採，原處分以原告申請租
    金補貼證明案，評定點數為23分，低於計畫戶數內最低評定
    點數54分，亦未達內政部嗣後增補點數50分，依規定不予核
    發租金補貼處分，核無違誤，訴願決定予以維持，亦無不合
    。原告仍執前詞，訴請撤銷，為無理由，應予駁回。本件事
    證已臻明確，兩造其餘攻擊防禦方法均與本件判決結果不生
    影響，故不逐一論述，併此敘明。
六、據上論結，本件原告之訴為無理由，爰依行政訴訟法第233
    條第1 項、第98條第1 項前段，判決如主文。
中    華    民    國    97    年     12   月   1   日
                    臺北高等行政法院第六庭
                                    法  官  洪遠亮
上為正本係照原本作成。
本件以訴訟事件所涉及之法律見解具有原則性者為限，始得於本
判決送達後20日內向本院提出上訴狀並表明上訴理由，如已於本
判決宣示後送達前提起上訴者，應於判決送達後20日內補具上訴
理由（均按他造人數附繕本），且經最高行政法院許可後方得上
訴。
中    華    民    國    97    年     12   月   3  日
                                    書記官  方偉皓


司法院資訊處製作；財團法人民間司法改革基金會備份。
